【裁判字號】    95,訴,785
【裁判日期】    951031
【裁判案由】    毒品危害防制條例
【裁判全文】
臺灣桃園地方法院刑事判決               95年度訴字第785號
公  訴  人  台灣桃園地方法院檢察署檢察官
被      告  甲○○
上列被告因毒品危害防制條例案件，經檢察官提起公訴（95年度
毒偵字第724 號）及移送併案（95年度毒偵字第2099號），被告
於準備程序進行中，就被訴事實為有罪之陳述，經告知簡式審判
程序意旨，聽取當事人意見後，本院裁定由受命法官獨任進行簡
式審判程序，本院判決如下：
    主  文
甲○○施用第一級毒品，累犯，處有期徒刑壹年貳月。扣案之第
一級毒品海洛因壹包（淨重零點壹肆公克，空包裝重零點貳肆公
克）沒收銷燬之。扣案之注射針筒拾伍支均沒收之。
    事  實
一、甲○○前因恐嚇取財案件，經本院於民國90年4 月13日以89
    年度訴字第1124號判處有期徒刑1 年，經台灣高等法院駁回
    上訴確定，並於91年12月31日縮刑期滿執行完畢。復因違反
    毒品危害防制條例案件，經本院裁定送觀察、勒戒後，認有
    繼續施用毒品之傾向，復於90年1 月12日以90年度毒聲字第
    218 號裁定令入戒治處所施以強制戒治，嗣因強制戒治期滿
    3 個月，無繼續執行之必要，而經本院於90年6 月27日以90
    年度毒聲字第2765號裁定停止戒治，所餘期間並付保護管束
    ，於91年1 月16日保護管束期滿未經撤銷停止戒治，視為強
    制戒治期滿執行完畢。詎仍不知悛悔，於上開強制戒治執行
    完畢釋放後5 年內，復基於施用第一級毒品海洛因之犯意，
    自94年11月1 日起至95年7 月23日止，在桃園縣中壢市○○
    ○街9 號2 樓住處內，以將第一級毒品海洛因加水液化置入
    注射針筒（非專供）內注射施打之方式，施用第一級毒品海
    洛因多次。嗣於95年1 月15日20時許，在桃園縣中壢市○○
    ○街6 號前為警盤查，當場查獲其持有其所有供施用第一級
    毒品海洛因）所用之注射針筒13支，遂對之採集尿液而查獲
    ；又於95年4 月6 日18時45分許，經其同意搜索，在上開住
    處為警扣得與本案無關之吸食器1 組，遂對之採集尿液而查
    獲；另於95年7 月23日，因另案通緝為警緝獲，並扣得其所
    有供施用第一級毒品海洛因之注射針筒2 支、海洛因1 包（
    淨重0.14公克，空包裝重0.24公克），遂對之採集尿液而查
    獲。
二、案經桃園縣政府警察局楊梅分局、平鎮分局報請臺灣桃園地
    方法院檢察署檢察官偵查起訴及移送併案審理。
    理  由
一、程序部分：按刑事訴訟法第273 條之1 規定除被告所犯為死
    刑、無期徒刑、最輕本刑為3 年以上有期徒刑之罪、或高等
    法院管轄第一審案件者外，於準備程序進行中，被告先就被
    訴事實為有罪之陳述時，得告知被告簡式審判程序之旨，並
    聽取當事人、代理人、辯護人及輔佐人之意見後，裁定由受
    命法官獨任進行簡式審判程序。又簡式審判程序之證據調查
    ，不受刑事訴訟法第159 條第1 項「被告以外之人於審判外
    之言詞或書面陳述，除法律有規定者外，不得作為證據。」
    之傳聞法則之限制，同法第273 條之2 亦定有明文。經查，
    本件被告甲○○被訴本案，非前開不得進行簡式審判程序之
    案件，且經被告於準備程序中就被訴事實為有罪之陳述，經
    告知被告簡式審判程序之旨，聽取被告、檢察官之意見後，
    本院合議庭裁定由受命法官獨任依簡式審判程序進行審判，
    合先敘明。
二、上開犯罪事實，業據被告甲○○於本院準備程序中及審理時
    坦承不諱，而其於95年1月15日、95年4月7日、95年7月23日
    ，先後經警採尿之事實，亦為被告供承在卷，經分別送臺灣
    檢驗科技股份有限公司，以酵素免疫分析法初驗，再以氣相
    層析質譜儀確認結果，確呈嗎啡陽性反應，亦有桃園縣政府
    警察局楊梅分局、平鎮分局、八德分局被採尿人姓名編號對
    照表（尿液檢體編號：H008號、F156號、K182號）3 紙、臺
    灣檢驗科技股份有限公司95年2 月14日、95年4 月26日、95
    年9 月1 日濫用藥物檢驗報告在卷為憑。而海洛因係嗎啡經
    化學合成之半人工合成品，其藥（毒）性高於嗎啡，經吸食
    或注射進入人體，藉由人體代謝系統之新陳代謝，分解成藥
    （毒）性較低之嗎啡，由尿液排出人體，故於尿液中以嗎啡
    成分檢出，此有憲兵司令部79年6 月1 日（79）鑑驗字第02
    73號函、80年6 月17日（80）鑑驗字第2815號函、法務部調
    查局80年3 月28日（80）發技1 字第1898號函可參。又酵素
    免疫分析法屬免疫學分析原理，當其他藥物化學結構相近才
    可能引起偽陽性；氣相層析質譜儀法則係目前確認藥物篩檢
    結果時最常採用之確認方法，在良好的操作條件下，以氣相
    層析質譜儀作藥物及其代謝物之定性及定量分析，幾乎不會
    有偽陽性反應產生，此經行政院衛生署管制藥品管理局92年
    6 月20日管檢字第0920004713號函述甚明。而一般人施用第
    一級毒品海洛因後，距採集尿液可得驗出總嗎啡之期間則平
    均約可達26小時，亦有行政院衛生署管制藥品管理局92年6
    月27日管檢字第0920004781號函可參。此外，並有桃園縣政
    府警察局八德分局、平鎮分局搜索扣押筆錄、扣押物品目錄
    表、搜索同意書等件在卷可稽，及注射針筒15支、不明白粉
    1 包扣案可證。而扣案之不明白色粉末1 包，經送鑑定結果
    ，均係第一級毒品海洛因（0.14公克，空包裝重0.24公克）
    ，亦有法務部調查局95年8 月15日調科壹字第080011622 號
    鑑定通知書在卷可稽，足認被告前揭具任意性之自白核與事
    實相符，而屬可信，被告確有如事實欄所述施用第一級毒品
    海洛因犯行，應堪認定。又被告有如事實欄所述之毒品執行
    前科紀錄，有臺灣高等法院被告前案紀錄表1 份在卷可稽，
    是被告於強制戒治執行完畢釋放後，5 年內再犯本件施用第
    一級毒品海洛因之罪，事證明確，其犯行堪予認定，應依法
    論科。
三、查海洛因為毒品危害防制條例第2 條第2 項第1 款所列之第
    一級級毒品，不得非法持有、施用，是核被告甲○○明所為
    ，係犯毒品危害防制條例第10條第1 項施用第一級毒品海洛
    因罪罪。被告施用毒品前、後持有海洛因之行為，為施用行
    為之當然結果，不另論罪。又刑法第56條連續犯之規定業於
    94年2 月2 日修正刪除，並於95年7 月1 日施行。是於新法
    修正施行後，被告之數犯罪行為，即須分論併罰。然被告所
    犯前開數個施用第一級毒品之行為，從施用毒品之行為態樣
    及施用者成癮性觀之，其實行構成要件行為本身有不斷複製
    構成要件之特質，亦即，施用毒品者多有反覆不斷的實現該
    構成要件行為之特質，從而，應認為其數個施用毒品之行為
    具有集合犯之特性，應僅論以一罪（按毒品危害防制條例規
    範目的，乃在處罰成癮性之施用毒品行為，此自其起訴乃以
    經觀察、勒戒或強戒治處遇執行完畢而釋放後仍再犯施用毒
    品罪為其要件，即可明瞭，再者，自日常生活經驗觀之，吸
    毒成癮－反覆性之施用－毋寧是施用毒品犯罪構成要件違犯
    之常態，縱施用一次毒品行為即足以該當上開構成要件，然
    對其接連反覆數次施用毒品行為，亦應僅評價為一個施用毒
    品罪，則對於施用毒品犯罪構成要件之處罰，其犯罪構成要
    件之解釋上應預設有反覆施用之情形，為集合犯，較為妥適
    ）。被告施用第一級毒品之行為，雖有在95年7 月1 日前者
    ，有在95年7 月1 日後者，比較新舊法之結果，以適用新法
    論以被告一個施用第一級毒品罪較有利於被告。起訴意旨雖
    僅論及被告自94年11月1 日起至95年1 月14日止之施用第一
    級毒品海洛因犯行，惟其餘未經起訴之部分與起訴部分有集
    合犯之實質上一罪關係，且部分經公訴人當庭更正補充，為
    起訴效力所及，本院自得予以審究。被告前因恐嚇取財案件
    ，經本院以89年度訴字第1124號判處有期徒刑1 年，經台灣
    高等法院駁回上訴確定，並於91年12月31日縮刑期滿執行完
    畢一情，有前揭前案紀錄表在卷可稽，其於有期徒刑執行完
    畢後，5 年內故意再犯有期徒刑以上之本罪，為累犯，本於
    一體適用原則，應依刑法第47條規定加重其刑。爰審酌被告
    有如事實欄所載施用毒品之犯罪前科紀錄，此有前揭前案紀
    錄表可按，其素行非佳，其犯罪行為主要係戕害自身，並未
    直接積極損害他人之利益，且犯後坦承犯行，態度尚稱良好
    等一切情狀，量處如主文所示之刑。扣案之不明白粉1 包，
    經送鑑定結果，係第一級毒品海洛因（淨重0.14公克，空包
    裝重0.24公克），有前揭法務部調查局鑑定通知書1 紙在卷
    可參，而毒品鑑定機關進行鑑驗毒品秤重主要係以傾倒，必
    要時亦會輔以刮杓刮取之方式，雖儘可能將原送驗包裝袋內
    毒品與包裝袋分離後各別秤重，所得毒品重量稱為淨重，包
    裝袋重量則以空包裝重稱之，然無論依何種方式分離，原送
    驗包裝袋內均仍會有微量毒品成分殘留一情，亦經法務部調
    查局90年11月16日調科壹字第09362396550 號函明可稽，是
    上開毒品外包裝袋與其內裝置之第一級毒品海洛因，既係本
    件查獲之第一級毒品，應依毒品危害防制條例第18條第1 項
    前段規定均沒收銷燬之。扣案之注射針筒15支，為被告所有
    施用第一級毒品海洛因所用及所預備之物，業據被告供承明
    確，應依刑法第38條第1 項第2 款規定，均沒收。
據上論斷，應依刑事訴訟法第273 條之1 第1 項、第299 條第1
項前段，毒品危害防制條例第10第1 項、第18條第1 項前，修正
後刑法第2 條第1 項後段，刑法第11條、第47條、第38條第1項
第2 款，判決如主文。
本案經檢察官嵇珮晶到庭執行職務。
中    華    民    國    95    年    10    月    31    日
                  刑事第九庭    法  官 蘇琬能
以上正本證明與原本無異。
如不服本判決，應於判決送達後10日內向本院提出上訴狀（應附
繕本），上訴於臺灣高等法院。
                                書記官  邱飛鳴
中    華    民    國    95    年    11    月    1     日


司法院資訊處製作；財團法人民間司法改革基金會備份。
